---
title: "Delitos en México"
subtitle: "Análisis de los delitos en México"
author: "Ana Paula Graf"
date: "2020/09/14"
output:
  xaringan::moon_reader:
    lib_dir: libs
    nature:
      highlightStyle: github
      countIncrementalSlides: false
      ratio: '16:9'
    css: style.css
    self_contained: true
params:
  delito: "Homicidio"
  graph_fonts: 'Garamond' 
editor_options: 
  chunk_output_type: console
---

--
.justify[
Para abordar análisis de los datos públicos que el gobierno federal publica mensualmente, se siguió una serie de pasos los cuales constaron de una limpieza de datos y visualizaciones que se creyeron relevantes para su estudio.
En la siguiente tabla podemos ver los datos limpios con los cuales se trabajaron:
]
--


```{r Lectura, echo=FALSE, fig.height=2, fig.width=8, message=FALSE}
mode(data.frame(a = 1)['a'])

options(tidyverse.quiet = T)
options(lubridate.quiet = T)
library(tidyverse)
library(lubridate)
library(extrafont)
loadfonts()
#seguridad_valores <- read_csv('../../data/interim/seguridad_valores.csv')

seguridad_valores <- read_csv(here::here('data', 'interim', 'seguridad_valores.csv'))
delito <- params$delito

seguridad_valores %>% 
  count(year(fecha), entidad, tipo_de_delito) %>% 
  filter(tipo_de_delito == delito)

graph_fonts <- params$graph_font
```

---
### Serie de tiempo
<font style="font-family: Garamond">
Posterior a la carga y limpieza de datos se hicieron las siguientes visualizaciones:
</font>


```{r viz inicial, echo=FALSE, fig.align='center', fig.height=6, fig.width=11, message=FALSE,fig.retina=2}
homicidios_nacional <- seguridad_valores %>% 
  count(fecha, tipo_de_delito) %>% 
  filter(tipo_de_delito == delito)

homicidios_nacional %>% 
  ggplot() +
    aes(fecha, n) +
    geom_line() +
    geom_smooth(aes(color = "loess"), method = "loess", se = FALSE) +
    xlab("Tiempo") + ylab(NULL) +
    ggtitle(str_c(delito, " en México"), subtitle = "De enero 2015 a julio 2020") +
    theme_light() +
    scale_y_continuous(labels = scales::comma) +
    theme(text = element_text(size = 20, family = graph_fonts)) 




```

--
.justify[
<font style="font-family: Garamond">
La gráfica anterior refleja los datos en una serie de tiempo en la que podemos ver los cambios de `r toString(delito)` con respecto al tiempo. Los datos se toman en cuenta desde Enero 2015 hasta Julio 2020.
</font>
]
---
### Cambio en los casos reportados por mes
```{r echo=FALSE, fig.height= 7, fig.width= 9, fig.align='center', fig.retina=2.5}
homicidios_nacional %>% 
  mutate(mes = month(fecha, label = T)) %>% 
  ggplot() +
  aes(fecha, n) +
  facet_wrap(vars(mes)) +
  geom_vline(xintercept = ymd('2018-12-01'), color = "red") +
  geom_line(aes(x = fecha, y = n)) +
  theme_light() +
  theme(text = element_text(size = 20, family = graph_fonts)) +
  ylab("Número de casos reportados") +xlab("Mes")

```

--

<font style="font-family: Garamond>
.justify[
En la gráfica anterior, se muestran los cambios de `r toString(delito)` en México por mes.
]
</font>

---
### Reporte de delitos por estado
.justify[
Después de analizar el cambio de `r toString(delito)` en el tiempo, sería interesante compararlo con el comportamiento del total de delitos por estado.
]
```{r echo=FALSE, fig.height= 6, fig.width= 8, fig.align='center'}
seguridad_valores %>% 
  filter(month(fecha) %in% 1:6) %>% 
  count(anio = year(fecha), entidad) %>% 
  # filter(n > 10000) %>% 
  ggplot(aes(anio, n)) +
  geom_bar(stat = "identity", fill = "dark green") +
  xlab("Tiempo (años)") + ylab(NULL) +
  ggtitle("Casos de delitos por semestre desde Enero 2015") +
  theme_light() +
  theme(text = element_text(size = 20, family = graph_fonts)) +
  scale_y_continuous(labels = scales::comma)


```
